【裁判字號】    98,易,1864
【裁判日期】    981221
【裁判案由】    妨害名譽
【裁判全文】
臺灣臺北地方法院刑事判決              98年度易字第1864號
公  訴  人  臺灣臺北地方法院檢查署檢察官
被      告  乙○○
            甲○○○
共      同
選任辯護人  顏武男律師
上列被告因妨害名譽案件，經檢察官提起公訴（98年度偵續字第
68號），本院判決如下：
    主  文
乙○○共同公然侮辱人，處拘役伍日，如易科罰金，以新臺幣壹
仟元折算壹日；又公然侮辱人，處拘役伍日，如易科罰金，以新
臺幣壹仟元折算壹日；又公然侮辱人，處拘役伍日，如易科罰金
，以新臺幣壹仟元折算壹日。應執行拘役拾日，如易科罰金，以
新臺幣壹仟元折算壹日。
甲○○○共同公然侮辱人，處拘役伍日，如易科罰金，以新臺幣
壹仟元折算壹日。
    事  實
一、乙○○、甲○○○夫婦2 人因房屋漏水糾紛，與居住在樓上
    之同棟住戶丙○○關係素有不睦。乙○○竟於附表編號1 所
    示之時間，與甲○○○共同基於公然侮辱之犯意聯絡，在不
    特定人得以共聞共見之如附表編號1 所示之公共場所，共同
    以附表編號1 所示之言詞，公然謾罵丙○○，足以貶損丙○○之社會評價。乙○○嗣另基於公然污辱之犯意，於附表編
    號2 、3 所示之時間，分別在不特定人得以共見共聞之如附
    表編號2 、3 所示之公共場所，兩度以附表編號2 、3 之言
    詞，公然謾罵丙○○，亦均已足毀損丙○○之社會評價。
二、案經丙○○訴請臺北市政府警察局萬華分局報告臺灣臺北地
    方法院檢察署檢察官提起公訴。
    理  由
一、證據能力部分：
（一）雖被告乙○○、甲○○○及其共同選任辯護人均陳稱：依
      告訴人丙○○提出之錄音帶內容，因錄音沒有確切日期，
      無法判斷被告2 人有如告訴人所指之各次案發時間之犯行
      ，且錄音帶容易被剪接或變聲，應無證據能力等語，惟被
      告均僅辯稱：錄音帶容易被剪接云云，並未提出任何積極
      證據以實其說，亦未明確指出何處遭剪接、變聲，是上開
      辯詞應僅係被告所為之空泛臆測之詞，且經本院當庭勘驗
      由本院自卷附告訴人所提供之對話錄音帶所轉拷之光碟後
      ，可知當事人間之對話內容連續，並未有無法銜接、錯置
      之情形發生，即錄音過程堪稱順暢、一氣呵成，故上開卷
      附之對話錄音帶應有證據能力無訛。至於錄音帶之內容中
      並無出現確切日期部分，應係該證據是否具有證明力之問
      題，本院將於後文加以論斷，是亦與證據能力之問題，核
      屬無涉，合先敘明。
（二）檢察官、被告及其辯護人對於下列其他本院作為判斷依據
      之其餘各項證據資料，均同意或不爭執其證據能力，本院
      審酌該等言詞供述及書面作成時之情況認為適當，均無不
      宜作為證據之情事，依刑事訴訟法第159 條之5 規定，均
      得作為證據，合先敘明。
二、訊據被告乙○○、甲○○○雖就渠等2 人均居住在臺北市○○區○○街261 巷1 號2 樓及告訴人丙○○居住在臺北市○○區○○街261 巷1 號1 樓之事實，坦承不諱，惟均矢口否
    認有為上開犯行，且被告乙○○辯稱：伊沒有罵告訴人，告
    訴人的錄音帶內容不實在，警員來時對伊有利的部分的部分
    都沒錄等語；被告甲○○○亦辯稱：告訴人錄音內容不實。
    且於附表編號2 所示之時、地，伊當時並不在現場，是未曾
    看過證人巫垂晃，而附表編號3 所示之時、地，當警員鄭志
    龍到場處理時，伊就離開，所以伊只有中間插一段話而已云
    云。被告2 人共同選任辯護人之辯護意旨略以：依告訴人丙○○提出之錄音帶內容，因錄音沒有確切日期，無法判斷被
    告乙○○確於97年3 月3 日、5 月18日、7 月13日，有如告
    訴人所指之各次犯行，或與被告甲○○○有何共同犯行，且
    錄音帶容易被剪接或變聲，應無證據能力。另依證人田勛傑
    、巫垂晃之證述，因無法記得現場被告與告訴人爭吵之內容
    ，無法證明被告乙○○有如起訴書附表編號1 、2 所指之犯
    行。另證人鄭志龍則證稱：其到現場後雙方並無爭吵，故亦
    無法證明被告乙○○有如附表編號3 所指之犯行。此外，本
    件被告2 人涉犯妨害名譽之犯行，應僅有告訴人之告訴，並
    無其他證據足以佐證，是應為被告乙○○、甲○○○無罪之
    諭知等語。
三、經查：
（一）經本院當庭勘驗由本院自卷附對話錄音帶所轉拷之光碟片
      內之A 檔（播放時間自01：07起至14：48止）後，得知當
      時有被告乙○○、甲○○○、告訴人及1 名員警田勛傑在
      場，被告乙○○曾向告訴人陳述：「拜託，恁娘卡好」、
      「塞恁娘」、「恁娘老雞巴，恁娘卡好，幹恁娘」、「恁
      娘老雞巴，恁娘卡好，瘋查某，實在不要理她才好，你給
      恁爸試試看」、「恁娘老雞巴，恁娘卡好，跟我們拜託水
      不要來，要吼到讓厝邊隔證人即壁都知道」、「說我們給
      她漏水啦，幹恁娘，老雞巴，妳真的吃恁爸夠夠」、「恁
      娘老雞巴」、「恁娘咧，幹咧」、「我告訴你，你做總統
      都一樣」、「恁娘」、「我的懶叫（台語），你的牆壁」
      、「我哩幹你娘咧」、「偶爾？恁娘雞巴」等語，同時被
      告甲○○○亦在場向告訴人陳稱：「撞門」、「她去告我
      們，我們在這住30多年都沒出事，她在這住不到1 年，就
      在亂，住不到1 年，說這種樣子，說這樣拉小拉鼻，凶什
      麼」、「故意在拉小拉鼻」、「我們的地啦，我們在走的
      ，就是我們的地啦，說什麼瘋話，你懂不懂」等語之事實
      （見本院卷第113 頁反面至第117 頁），且證人即到場處
      理之員警田勛傑亦到場結證稱：97年3 月在北市○○○路
      派出所擔任員警。於97年3 月3 日凌晨約12點半到1 點半
      之間，有到北市○○區○○街261 巷1 號1 樓處理糾紛，
      當時伊接到通報表示那邊有糾紛。伊到現場時被告2 人及
      告訴人雙方為了水管漏水問題起爭執。伊記得當時被告乙○○口氣不好，但因時間太久，罵什麼不太記得。伊在現
      場處理多久時間大約半小時到1 個小時左右，現場氣氛蠻
      僵，有點起爭執。當時告訴人與被告發生爭吵之地點在告
      訴人家出來外面巷子，是室外空間等語。且上開勘驗光碟
      所得之內容係伊當天到現場所聽聞之內容沒錯綦詳（見本
      院卷第113 頁、第11 7頁），是由上開勘驗結果及證人田
      勛傑之證詞配合以觀，可知被告乙○○、甲○○○確實有
      於附表編號1 所示之時、地，公然以附表編號1 所示之言
      詞共同向告訴人進行謾罵。其次，由被告乙○○、甲○○○於上開時、地所為之上開言詞本身以觀，可知以社會一
      般觀點出發，的確可認被告2 人所為之言詞在客觀上均足
      以貶抑告訴人之社會人格評價，且被告2 人在主觀上亦顯
      然有公然侮辱告訴人之犯意聯絡無訛。
（二）經本院當庭勘驗由本院自卷附對話錄音帶所轉拷之光碟片
      內之A 檔（播放時間自14：51起至17：11止）後，得知當
      時有被告乙○○、告訴人及1 名土木公會技師巫垂晃在場
      ，而被告乙○○曾向告訴人陳述：「我不讓你進來，出去
      ，我恁娘，幹，你的損害，你出去，我家不讓你進來怎樣
      ，我家不讓你進來不行嗎」、「恁娘雞巴啦，我恁娘，搞
      得我很困擾，不讓你進來，出去，恁娘的」等語之事實（
      見本院卷第118 頁），且證人即到場進行鑑定之土木技師
      巫垂晃亦到場結證稱：曾到北市○○街261 巷1 號去鑑定
      ，是法院委託公會派員鑑定，但實際日期伊現在不記得。
      鑑定時被告2 人及告訴人均在場。要進入被告2 人家時，
      被告只准伊進去，但不讓告訴人進去，現在伊記得不是很
      清楚，當時被告乙○○主要是講這是我家裡，可以拒絕告
      訴人進去，其他的沒有很注意。上開勘驗結果應該是伊當
      天去現場勘驗時的情形沒錯等語綦詳（見本院卷第117 頁
      、第118 頁反面），是由上開勘驗結果及證人巫垂晃之證
      詞綜合以觀，可知被告乙○○確實有於附表編號2 所示之
      時、地，公然以附表編號2 所示之言詞向告訴人進行謾罵
      。其次，由被告乙○○於上開時、地所為之上開言詞以觀
      ，可知以社會一般觀點出發，確可認被告乙○○所為之言
      詞在客觀上已足以貶抑告訴人之社會人格評價，且被告乙○○在主觀上亦顯然有公然侮辱告訴人之犯意無訛。
（三）經本院當庭勘驗由本院自卷附對話錄音帶所轉拷之光碟片
      內之B 檔（播放時間自00：11起至27：00止）後，得知當
      時有被告乙○○、告訴人及1 名員警鄭志龍在場，而被告
      乙○○曾向告訴人陳述：「恁娘雞巴，每次水都從這裡出
      來」、「幹恁娘雞巴」、「我恁娘幹」、「恁娘雞巴，我
      ‧‧呼你巴掌」、「恁娘老雞巴」、「恁娘雞巴，妳家？
      幹恁娘，妳家」、「塞恁娘咧，老雞巴，卡好咧」、「我
      幹恁娘」、「你家？恁娘咧幹」、「恁娘雞巴」、「我咧
      幹恁娘咧雞巴」、「我咧幹恁娘」、「幹恁娘雞巴‧‧‧
      出來，幹破恁娘雞巴」、「恁娘老雞巴」、「幹破恁娘」
      、「幹恁娘」、「幹恁娘咧，塞恁娘，幹恁娘雞巴」、「
      幹恁娘」、「恁娘咧老雞巴」、「恁爸要做路啦，幹恁娘
      」、「恁娘老雞巴」、「恁娘咧老雞巴」、「幹恁娘老雞
      巴」、「恁娘咧老雞巴」、「幹恁娘咧幹咧，我幹恁娘咧
      雞巴，我‧‧‧」、「恁娘咧雞巴咧」、「恁娘雞巴，東
      西圍到整條巷子，恁娘咧幹，越說越故意，恁娘咧老雞巴
      ，幹破恁娘」、「你去告啊，越說越故意，幹恁娘老雞巴
      ，誰的地，恁娘咧雞巴，恁爸4 分之1 ，你的地」等語之
      事實（見本院卷第119 頁反面至第125 頁），且證人即到
      場之員警鄭志龍亦到庭具結證稱：於97年7 月13日任職北
      市○○○路派出所員警。當天下午2 點半到4 點左右有到
      北市○○街2 61巷1 號現場處理被告、告訴人之糾紛。於
      伊過去時，告訴人表示是她報警的，告訴人稱與樓上鄰居
      因為排水管問題發生糾紛起爭執、口角。當時伊只記得被
      告乙○○在場，至於被告甲○○○是否在場，伊現在不記
      得。伊印象中於伊到場之後，被告乙○○還有繼續與告訴
      人丙○○大、小聲，告訴人稱被告乙○○家屋頂排水管壞
      了都不修，被告乙○○說沒有，不然就請鑑定來看。當時
      被告乙○○講話很大聲，後來經過瞭解被告乙○○本來講
      話就很大聲。另上開勘驗結果是伊去處理那次之錄音等語
      綦詳（見本院卷第119 頁、第125 頁），是由上開勘驗結
      果與證人鄭志龍之證詞配合觀之，可知被告乙○○確實有
      於附表編號3 所示之時、地，公然以附表編號3 所示之言
      詞向告訴人進行謾罵。其次，由被告乙○○於上開時、地
      所為之上開言詞以觀，可知由社會一般觀點出發，的確可
      認被告乙○○所為之言詞在客觀上已足以貶抑告訴人之社
      會人格評價，且被告乙○○在主觀上亦顯然有公然侮辱告
      訴人之犯意無訛。
（四）另雖被告辯稱：因告訴人所提出之錄音帶內容，沒有確切
      日期，並無法判斷被告乙○○確於97年3 月3 日、5 月18
      日、7 月13日，有如告訴人所指之各次犯行，或與被告甲○○○有何共同犯行云云，惟被告於如附表編號1 、2 、
      3 所示之時、地，分別為附表編號1 、2 、3 所示言論時
      ，均非僅有被告乙○○或甲○○○及告訴人在場而已，仍
      有上開證人田勛傑、巫垂晃、鄭志龍分別陪同在場，且本
      院勘驗上開自卷附對話錄音帶所轉拷之光碟片時，亦均經
      證人田勛傑、巫垂晃、鄭志龍到庭一同勘驗，並均證稱錄
      音內容的確係其當日在場時，與被告、告訴人對話之內容
      等語綦詳，已如前述，況衡諸常情，進行錄音蒐證之時，
      鮮少人會於各段錄音之始，先帶入當時之年、月、日、時
      ，再開始就對話內容進行錄音，可知本件卷附之對話錄音
      內容，方係最正常、自然之錄音型態，進而被告此部分所
      辯，尚有誤會，應不足採。
（五）從而，本件事證已臻明確，被告乙○○、甲○○○之犯行
      洵堪認定，均應予依法論科。
四、按刑法上公然侮辱罪係指未指明具體事實，而其內容足以貶
    損他人社會評價之輕蔑行為；而誹謗罪則須以具體而足以毀
    損他人名譽之事件為其指摘或傳述之內容，若僅係空洞之公
    然謾罵而未指明具體之事實內容者，應為刑法第309 條所指
    之侮辱行為（司法院院字第2179號解釋意旨參照）。經查，
    由附表編號1 、2 、3 所示之言詞內容觀之，可知被告乙○○或甲○○○並未以任何具體足以毀損告訴人名譽之事件為
    其指摘內容，而僅係以空洞但足以貶損告訴人社會評價之輕
    蔑言詞，謾罵告訴人，是核被告乙○○、甲○○○上開所為
    ，均係犯刑法第309 條第1 項之公然侮辱罪。公訴意旨認被
    告2 人所為係犯刑法第310 條第1 項之誹謗罪，尚有未洽，
    惟因前開基本社會事實同一，且就被告之防禦權亦不生不利
    之影響，爰依法變更起訴法條。又被告乙○○、甲○○○2
    人，就附表所示編號1 犯行，具有犯意聯絡與行為分擔，均
    為共咧同正犯，且被告乙○○所犯如附表編號1 、2 、3 所
    示3 罪間，犯意各別，行為互異，應分論併罰。爰審酌被告
    乙○○僅於97年6 月間，因公然侮辱案件，經本院判處罰金
    確定，且被告甲○○○前均無任何犯罪紀錄，有臺灣高等法
    院被告前案紀錄表各1 份（見本院卷第5 頁至第6 頁、第7
    頁）在卷可稽，是被告2 人平日素行堪稱良好，惟被告2 人
    均為有相當社會經歷之成年人，竟因與告訴人發生糾紛、爭
    吵，在情緒激動下一時氣憤，而以言詞為上開公然侮辱之犯
    行，守法意識顯然不足，再參酌被告2 人犯罪之手段、時間
    、地點，與對告訴人社會評價所生危害程度等一切情狀，分
    別量處如主文所示之刑，併諭知易科罰金之折算標準。且就
    被告乙○○部分，另依刑法第51條第6 款規定，定其應執行
    之刑，併諭知易科罰金之折算標準。
五、據上論斷，應依刑事訴訟法第299 條第1 項前段、第300 條
    ，刑法第28條、第309 條第1 項、第41條第1 項前段、第51
    條第6款、刑法施行法第1 條之1 ，判決如主文。
本件檢察官楊婉鈺到庭執行職務。
中    華    民    國    98    年    12    月    21    日
                 刑事第十七庭法  官  葉力旗
上正本證明與原本無異。
如不服本判決，應於判決送達後10日內，向本院提出上訴狀。
                             書記官  林碧華
中    華    民    國    98    年    12    月    21    日
附錄本案論罪科刑法條全文：
中華民國刑法第309條
公然侮辱人者，處拘役或300元以下罰金。
以強暴犯前項之罪者，處1年以下有期徒刑、拘役或500元以下罰
金。
附表：
┌──┬──────────┬────────────────┬────┐
│編號│行為時間、地點      │言詞內容                        │在場證人│
├──┼──────────┼────────────────┼────┤
│ 1  │97年3月3日凌晨12時30│被告乙○○：                    │臺北市萬│
│    │分至1時30分許，臺北 │「拜託，恁娘卡好」、「塞恁娘」、│華區西園│
│    │市○○區○○街261巷1│「恁娘老雞巴，恁娘卡好，幹恁娘」│路派出所│
│    │樓後門防火巷道及235 │、「恁娘老雞巴，恁娘卡好，瘋查某│警員田勛│
│    │巷2弄巷道           │，實在不要理她才好，你給恁爸試試│傑      │
│    │                    │看」、「恁娘老雞巴，恁娘卡好，跟│        │
│    │                    │我們拜託水不要來，要吼到讓厝邊隔│        │
│    │                    │壁都知道」、「說我們給她漏水啦，│        │
│    │                    │幹恁娘，老雞巴，妳真的吃恁爸夠夠│        │
│    │                    │」、「恁娘老雞巴」、「恁娘咧，幹│        │
│    │                    │咧」、「我告訴你，你做總統都一樣│        │
│    │                    │」、「恁娘」、「我的懶叫（台語）│        │
│    │                    │，你的牆壁」、「我哩幹你娘咧」、│        │
│    │                    │「偶爾？恁娘雞巴」              │        │
│    │                    ├────────────────┤        │
│    │                    │被告甲○○○：                  │        │
│    │                    │「撞門」、「她去告我們，我們在這│        │
│    │                    │住30多年都沒出事，她在這住不到1 │        │
│    │                    │年，就在亂，住不到1年，說這種樣 │        │
│    │                    │子，說這樣拉小拉鼻，凶什麼」、「│        │
│    │                    │故意在拉小拉鼻」、「我們的地啦，│        │
│    │                    │我們在走的，就是我們的地啦，說什│        │
│    │                    │麼瘋話，你懂不懂」              │        │
├──┼──────────┼────────────────┼────┤
│ 2  │97年5月18日上午10時 │被告乙○○：                    │土木公會│
│    │起至同時45分許，臺北│「我不讓你進來，出去，我恁娘，幹│技師吳垂│
│    │市○○區○○街235巷 │，你的損害，你出去，我家不讓你進│晃      │
│    │2弄3號1樓門口       │來怎樣，我家不讓你進來不行嗎」、│        │
│    │                    │「恁娘雞巴啦，我恁娘，搞得我很困│        │
│    │                    │擾，不讓你進來，出去，恁娘的」  │        │
├──┼──────────┼────────────────┼────┤
│ 3  │97年7月13日下午2時30│被告乙○○：                    │臺北市萬│
│    │分起至同日下午4時許 │「恁娘雞巴，每次水都從這裡出來」│華區西園│
│    │止，臺北市萬華區德昌│、「幹恁娘雞巴」、「我恁娘幹」、│路派出所│
│    │街261巷1號1樓後門防 │「恁娘雞巴，我‧‧呼你巴掌」、「│警員鄭志│
│    │火巷道              │恁娘老雞巴」、「恁娘雞巴，妳家？│龍      │
│    │                    │幹恁娘，妳家」、「塞恁娘咧，老雞│        │
│    │                    │巴，卡好咧」、「我幹恁娘」、「你│        │
│    │                    │家？恁娘咧幹」、「恁娘雞巴」、「│        │
│    │                    │我咧幹恁娘咧雞巴」、「我咧幹恁娘│        │
│    │                    │」、「幹恁娘雞巴‧‧‧出來，幹破│        │
│    │                    │恁娘雞巴」、「恁娘老雞巴」、「幹│        │
│    │                    │破恁娘」、「幹恁娘」、「幹恁娘咧│        │
│    │                    │，塞恁娘，幹恁娘雞巴」、「幹恁娘│        │
│    │                    │」、「恁娘咧老雞巴」、「恁爸要做│        │
│    │                    │路啦，幹恁娘」、「恁娘老雞巴」、│        │
│    │                    │「恁娘咧老雞巴」、「幹恁娘老雞巴│        │
│    │                    │」、「恁娘咧老雞巴」、「幹恁娘咧│        │
│    │                    │幹咧，我幹恁娘咧雞巴，我‧‧‧」│        │
│    │                    │、「恁娘咧雞巴咧」、「恁娘雞巴，│        │
│    │                    │東西圍到整條巷子，恁娘咧幹，越說│        │
│    │                    │越故意，恁娘咧老雞巴，幹破恁娘」│        │
│    │                    │、「你去告啊，越說越故意，幹恁娘│        │
│    │                    │老雞巴，誰的地，恁娘咧雞巴，恁爸│        │
│    │                    │4分之1，你的地 」               │        │
└──┴──────────┴────────────────┴────┘

司法院資訊處製作；財團法人民間司法改革基金會備份。
